---
title: "PRIMERA_ENTREGA"
format: html
editor: visual
---

# GRUPO 3:

### Integrantes :

-   Alania Huillca Miguel Edison

-   Tassara Acosta Rodrigo Andrés

-   Olagibel Romero Fabricio Alberto

-   Trinidad Leiva Isaac Eduardo

-   Huaman Puiquin Hector Emilio

## Objetivo General:

**Determinar si en su mayoría los alumnos de pregrado de la Universidad de Ingeniería y Tecnología consumen café.**

## Objetivos Específicos:

1.  **COMPARAR** el rendimiento académico entre los estudiantes de pregrado de la Universidad de -Tecnología e Ingeniería que consumen café y los que no consumen café.

2.  EXPLORAR la relación económica de los estudiantes de pregrado de la Universidad de Tecnología e Ingeniería con su comportamiento de consumo de café.

## Variables y sus tipos:

## Primer objetivo

-   Número de tazas de café que los estudiantes de UTEC consumen durante los días de exámenes.(**Cuantitativa discreta**) -\>

-   Número de horas extras que los estudiantes de UTEC dedican al estudio cuando consumen café.(**Cuantitativa continua**)

-   Impacto en el rendimiento académico de los estudiantes de UTEC al consumir café.(**Cualitativa ordinal**)

-   Café favorito de los estudiantes de UTEC en sus horas de estudio.(**Cualitativa nominal**)

## Segundo objetivo

-   Cantidad máxima de dinero que los estudiantes de UTEC pagarían por una taza de café.(**Cuantitativa continua**)

-   Gasto semanal de café de los estudiantes de UTEC .(**Cuantitativa discreta**)

-   Tipo de beca de los estudiantes de pregrado de UTEC.(**Cualitativa ordinal**)

-   Establecimiento favorito de los estudiantes de UTEC para comprar café.(**Cualitativa nominal**

# Análisis de la base de datos.

Para poder ejecutar el código y hacer el análisis de la base de datos, usaremos el lenguaje de Programación Estadístico R y ciertas librerías para facilitar el proceso.

Instalar las librerías:

```{r}
# install.packages("readr") # Para cargar el csv
# install.packages("plyr")
# install.packages("dplyr")
# install.packages("tidyr")
# install.packages("tidyverse") 
# install.packages("ggplot2") # Para imprimir los gráficos
```

Y las importamos de la siguiente manera.

```{r}
library(readr)
library(plyr)
library(dplyr)
library(tidyr)
library(tidyverse)
library(ggplot2)
```

### Miscelánea

```{r}

df <- read_csv("Café (respuestas).csv")
df_filtered <- df %>% filter(str_starts(as.character(`Alumno encuestador`), "3"))

df_filtered

print("Cantidad de encuestas por integrante: ")
custom_tags <- c("Hector", "Miguel", "Eduardo", "Rodrigo", "Fabricio")
tag_values <- table(df_filtered$`Alumno encuestador`)

for (i in seq_along(custom_tags)) {
  cat(custom_tags[i], ":", tag_values[i], "\n")
}
total_value <- sum(tag_values)
cat("Cantidad total de muestras :", total_value, "\n")
cantidad_muestras_sin_na <- nrow(df_no_na)

df_no_na <- na.omit(df_filtered)
cat("Cantidad de muestras sin NAs :", cantidad_muestras_sin_na, "\n")

print(df_no_na)
```

# Avance 3

1.  Este avance parte la base de datos limpia. Es decir, la muestra efectiva.
2.  Partimos en dos bloques de análisis:\
    1. Análisis univariado\
    2. Análisis bivariado
3.  También puede estructurarse el informe en función de los objetivos\
    1. Objetivo 1\
    2. Objetivo 2\
    3. Etc
4.  Identificar las variables más relevantes del estudio.
5.  El análisis coherente se refiere a que las conclusiones a partir de los gráficos y descriptores numéricos estén en el contexto del estudio.\
    - ERROR: La mediana de los ingresos es 1500, la media/promedio de los ingresos es 1200, la desviación estándar es 200, etc\
    - CORRECTO: Se observa en el gráfico 1 que la distribución de ingresos es asimétrica con la cola a la derecha, es decir, el 50% de los limeños tienen ingreso menor a 1500, etc, etc
6.  Si un objetivo es: ESTUDIAR la relación entre los ingresos mensuales y el nivel educativo de Lima Provinvia en el 2020.\
    - Generar los descriptores apropiados Boxplot indexado y proporción por nivel Educativo: etc, etc
