```{r}
# install.packages("readr") # Para cargar el csv
# install.packages("plyr")
# install.packages("dplyr")
# install.packages("tidyr")
# install.packages("tidyverse") 
# install.packages("ggplot2") # Para imprimir los gráficos
# install.packages("lubridate")
# install.packages("ggalt")
# install.packages("scales")


```

```{r}
library(readr)
library(plyr)
library(dplyr)
library(tidyr)
library(tidyverse)
library(ggplot2)
library(lubridate)
library(ggalt)
library(scales)
```

# Informe Acerca del consumo del cafe en estudiantes UTEC durante el ciclo 2024 - 2

# I. Introducción

## 1. Relevancia

El café es hoy una de las bebidas más consumidas en el mundo. Ya sea por su buen sabor, por su capacidad para mantenernos despiertos o por su efecto social, el café se ha ganado un lugar privilegiado en la vida cotidiana de millones de personas. En el ámbito académico, especialmente entre los estudiantes universitarios, el consumo de café se ha vuelto casi indispensable, pues muchos lo utilizan como un aliado para sobrellevar las largas jornadas de estudio y mantener la concentración. Pero el impacto real de esta bebida en el rendimiento académico y la salud de los estudiantes sigue siendo un tema de debate.

Este informe tiene como objetivo investigar el consumo de café entre los estudiantes de la Universidad de Ingeniería y Tecnología (UTEC) durante 2024-2. A través de encuestas y análisis de datos, se evaluará no sólo la frecuencia y cantidad de café consumido, sino también su relación con factores como el rendimiento académico, el bienestar financiero y el estilo de vida de los estudiantes. La intención es brindar una descripción general completa del papel que desempeña el café en las vidas de los jóvenes estudiantes universitarios y cómo esta popular bebida puede afectar su éxito académico y su calidad de vida en general.

## 2. Planificación

Para esta parte hemos hecho un diagrama de Gantt donde se muestra como fue el proceso del desarrollo del proyecto:\

```{r}
data <- data.frame(
  Task = c("Avance 1: Definicion de objetivos", 
           "Avance 2: Recoleccion y limpieza de datos", 
           "Realizacion de encuestas", 
           "Avance 3: Analisis de datos", 
           "Informe final"),
  
  Start = as.Date(c("2024-09-09", "2024-09-16", "2024-09-16", "2024-10-01", "2024-10-12")), # Fechas de inicio
  End = as.Date(c("2024-09-13", "2024-09-24", "2024-10-10", "2024-10-11", "2024-10-20")),   # Fechas de fin
  
  Responsable = c("Todos", 
                  "Rodrigo y Héctor", 
                  "Todos", 
                  "Rodrigo y Héctor", 
                  "Todos")
)

# Creamos colores diferentes para cada responsable
data$Color <- factor(data$Responsable, levels = c("Rodrigo y Héctor", "Todos"))

# Graficamos el diagrama de Gantt
ggplot(data, aes(x = Start, xend = End, y = Task, yend = Task, color = Color)) +
  geom_segment(size = 6) + 
  scale_x_date(breaks = date_breaks("1 week"), labels = date_format("%d-%b")) + 
  labs(title = "Planeamiento del proyecto del consumo de café en estudiantes UTEC 2024-2",
       x = "Fecha", 
       y = "Tareas") +
  theme_minimal() +
  theme(
    axis.text.x = element_text(angle = 45, hjust = 1),
    plot.title = element_text(hjust = +0.5, face = "bold", size = 12)  
  )



```

## 3. Objetivos

Este proyecto cuenta con un objetivo general (el cual fue acordado por la seccion 4.01) y 2 objetivos específicos, los cuales fueron decididos por nuestro grupo.

## 3.1 Objetivo general

**Determinar si en su mayoría los alumnos de pregrado de la Universidad de Ingeniería y Tecnología consumen café.**

## 3.2 Objetivos específicos

### 1. Explorar la relación entre el consumo de café y el rendimiento académico en los estudiantes de pregrado de la Universidad de Ingeniería y Tecnología.

### Objetivo 2: Explorar la relación económica entre el consumo de café y los estudiantes de pregrado de la Universidad de Ingeniería y Tecnología.

# II. Datos

## 1. Población objetivo

Alumnos de pregrado de la Universidad de Ingenieria y Tecnología (UTEC) durante el ciclo académico 2024-II

## 2. Tipo de muestreo

El muestro fue hecho por conveniencia

## 3. Recolección de datos

La recolección de datos fue hecha mediante un formulario de Google Forms el cual puede ser visto desde [este enlace](https://docs.google.com/forms/d/e/1FAIpQLSdoeZFY1mDeHzW44Am4GdHrS2rux-DjV3Jp2UWe7cvy-ndTiQ/viewform)

## 4. Variables

xd

## 5. Limpieza

Con recogedor y trapeador

# III. Análisis descriptivo

## 1. Análisis variado

## 2. Análisis de interacción

# IIII. Conclusiones
