```{r}
# install.packages("readr") # Para cargar el csv
# install.packages("plyr")
# install.packages("dplyr")
# install.packages("tidyr")
# install.packages("tidyverse") 
# install.packages("ggplot2") # Para imprimir los gráficos
# install.packages("lubridate")
# install.packages("ggalt")
# install.packages("scales")


```

```{r}
library(readr)
library(plyr)
library(dplyr)
library(tidyr)
library(tidyverse)
library(ggplot2)
library(lubridate)
library(ggalt)
library(scales)
```

# Informe Acerca del consumo del café en estudiantes UTEC durante el ciclo 2024 - 2

# I. Introducción

## 1. Relevancia

El café es hoy una de las bebidas más consumidas en el mundo. Ya sea por su buen sabor, por su capacidad para mantenernos despiertos o por su efecto social, el café se ha ganado un lugar privilegiado en la vida cotidiana de millones de personas. En el ámbito académico, especialmente entre los estudiantes universitarios, el consumo de café se ha vuelto casi indispensable, pues muchos lo utilizan como un aliado para sobrellevar las largas jornadas de estudio y mantener la concentración. Pero el impacto real de esta bebida en el rendimiento académico y la salud de los estudiantes sigue siendo un tema de debate.

Este informe tiene como objetivo investigar el consumo de café entre los estudiantes de la Universidad de Ingeniería y Tecnología (UTEC) durante 2024-2. A través de encuestas y análisis de datos, se evaluará no sólo la frecuencia y cantidad de café consumido, sino también su relación con factores como el rendimiento académico, el bienestar financiero y el estilo de vida de los estudiantes. La intención es brindar una descripción general completa del papel que desempeña el café en las vidas de los jóvenes estudiantes universitarios y cómo esta popular bebida puede afectar su éxito académico y su calidad de vida en general.

## 2. Planificación

Para esta parte hemos hecho un diagrama de Gantt donde se muestra como fue el proceso del desarrollo del proyecto:\

```{r}
data <- data.frame(
  Task = c("Avance 1: Definicion de objetivos", 
           "Avance 2: Recoleccion y limpieza de datos", 
           "Realizacion de encuestas", 
           "Avance 3: Analisis de datos", 
           "Informe final"),
  
  Start = as.Date(c("2024-09-09", "2024-09-16", "2024-09-16", "2024-10-01", "2024-10-12")), # Fechas de inicio
  End = as.Date(c("2024-09-13", "2024-09-24", "2024-10-10", "2024-10-11", "2024-10-20")),   # Fechas de fin
  
  Responsable = c("Todos", 
                  "Rodrigo y Héctor", 
                  "Todos", 
                  "Rodrigo y Héctor", 
                  "Todos")
)

# Creamos colores diferentes para cada responsable
data$Color <- factor(data$Responsable, levels = c("Rodrigo y Héctor", "Todos"))

# Graficamos el diagrama de Gantt
ggplot(data, aes(x = Start, xend = End, y = Task, yend = Task, color = Color)) +
  geom_segment(size = 6) + 
  scale_x_date(breaks = date_breaks("1 week"), labels = date_format("%d-%b")) + 
  labs(title = "Planeamiento del proyecto del consumo de café en estudiantes UTEC 2024-2",
       x = "Fecha", 
       y = "Tareas") +
  theme_minimal() +
  theme(
    axis.text.x = element_text(angle = 45, hjust = 1),
    plot.title = element_text(hjust = +0.5, face = "bold", size = 12)  
  )



```

## 3. Objetivos

Este proyecto cuenta con un objetivo general (el cual fue acordado por la seccion 4.01) y 2 objetivos específicos, los cuales fueron decididos por nuestro grupo.

## 3.1 Objetivo general

**Determinar si en su mayoría los alumnos de pregrado de la Universidad de Ingeniería y Tecnología consumen café.**

## 3.2 Objetivos específicos

### 1. Explorar la relación entre el consumo de café y el rendimiento académico en los estudiantes de pregrado de la Universidad de Ingeniería y Tecnología.

### 2. Explorar la relación económica entre el consumo de café y los estudiantes de pregrado de la Universidad de Ingeniería y Tecnología.

# II. Datos

## 1. Población objetivo

En base a los objetivos planteados para nuestra investigación, la población objetivo son los estudiantes de pre-grado de la Universidad de Ingeniería y Tecnología. Cada unidad muestral corresponde a las respuestas de cada estudiante que forma parte de nuestra muestra total. Para mejorar la representatividad de la muestra, las encuestas se llevaron a cabo en diversos lugares de la UTEC, como biblioteca, cafetería, salas de estudio, etc. Además, se varió la hora en la que se realizaron las encuestas para poder tener respuestas más variadas. Estas medidas fueron esenciales para lograr obtener una muestra más representativa de nuestra población objetivo.

## 2. Tipo de muestreo

El tipo de muestreo usado para la recolección de muestras fue el muestreo no probabilístico por conveniencia. Este tipo de muestreo se caracteriza por la facilidad que tiene el investigador al momento de realizar la recolección de datos, ya que, a diferencia de otros tipos de muestreo, no se necesita una planificación compleja antes de comenzar con la recolección de muestras. Una de las desventajas del muestreo por conveniencia es que distintos factores pueden afectar a la representatividad de la muestra. En nuestro caso, cada uno de los investigadores realizó las encuestas en distintos horarios y lugares, lo cual ayudó a obtener una mayor variedad de respuestas, para que así nuestra muestra sea lo suficientemente representativa para lograr nuestros objetivos planteados.

## 3. Recolección de datos

Para la recolección de datos, se elaboró un cuestionario sobre el consumo de café de los estudiantes de pre-grado de la UTEC. Este cuestionario constó de treinta y ocho preguntas, conformadas por respuestas de opción múltiple y libres. Cada grupo de investigación definió sus variables en relación a sus objetivos específicos. Para dar un seguimiento de las respuestas obtenidas, se usó un archivo Excel que permitió monitorear la cantidad de unidades muestrales por grupo, donde se especificaba la cantidad de unidades sin NA. La recolección de datos se realizó a partir del 18 de septiembre hasta el 10 de octubre del presente año, obteniendo un total de 2018 unidades muestrales, de las cuales 1128 muestras no presentaban datos faltantes. Finalmente, como ya explicamos anteriormente, las encuestas se realizaron en diversos lugares y horarios dentro de la universidad para captar una mayor variedad de respuestas y mejorar la representatividad de la muestra. 

## 4. Variables

xd

## 5. Limpieza

Con recogedor y trapeador

# III. Análisis descriptivo

## 1. Análisis variado

## 2. Análisis de interacción

# IIII. Conclusiones
